臺灣板橋地方法院刑事判決　　　　　　　　　　　　九十三年度交簡上字第四七號
　　上　訴　人
　　即　被　告　甲○○
右列上訴人因過失傷害案件，不服本院九十三年度交簡字第一七八號，中華民國九十
三年四月一日第一審判決（聲請簡易判決處刑案號：九十三年度偵字第二九七二號）
，提起上訴，本院管轄之第二審合議庭判決如左︰
    主  文
上訴駁回。
    事實及理由
一、本案經本院審理結果，認第一審判決以上訴人即被告甲○○於民國九十二年九月
    十一日晚上九時三十五分許，駕駛車牌號碼為ＩＨ─八一○二號之自用小客車，
    沿臺北縣中和市○○路由中和往土城方向行駛，行經莒光路二○三號前之外側車
    道欲迴車時，本應注意車輛迴轉前，駕駛人應暫停並看清無來往車輛後，始得迴
    轉，而依當時情形，復無不能注意之情事，竟疏於注意來往車輛即冒然開始迴轉
    ，適有騎乘車牌號碼為ＧＣＡ－○一○號重型機車之丙○○自同向後方行駛而來
    ，因閃避不及而撞及該ＩＨ─八一○二車號自用小客車之左前方，因而人車倒地
    ，受有胸壁挫傷、左膝、右足趾、右肘多處挫瘀傷等傷害，而認被告甲○○所為
    係犯刑法第二百八十四條第一項前段之過失傷害罪，及審酌案發後被告甲○○停
    留於現場等待到場處理之警員，於犯罪未發覺前向警員自首上情並接受裁判，符
    合自首減輕其刑之要件，量處拘役三十日，如易科罰金，以三百元折算一日，其
    認事用法均無違誤，量刑亦屬適當，應予維持，並引用第一審判決書所記載之證
    據及理由。
二、上訴人即被告上訴意旨略以：伊當時欲迴轉時，已先顯示左轉方向燈，因對向車
    道尚有來車，故其車輛係處於靜止狀態等待約二、三十秒，告訴人係自後方超速
    行駛而來撞及被告車輛之左前葉子板後再甩至被告之左前車門，可見本件事故應
    係由告訴人之過失所致，被告並無過失可言等語。經查：被告對其於前揭時、地
    遭告訴人丙○○機車撞擊，並致告訴人受傷之事實，於警詢、偵查及本院審理中
    均坦承不諱，核與告訴人所指訴及證人姚文鈞所證述之情節大致相符，並有道路
    交通事故現場圖、板橋中興醫院診斷證明書各一份、道路交通事故調查報告表二
    份、現場照片九幀附卷可稽。被告雖辯稱伊當時係處於靜止狀態云云，然按所謂
    迴轉，係指車輛從原車道開始轉向至完全駛入對向車道之整個過程均屬之，並不
    是僅指車輛開始碰觸對向車道後至完全駛入對向車道內之後半段過程，故欲迴轉
    之車輛，於原車道時即應注意該車道後方有無來車接近，從開始轉向到完全駛入
    對向車道過程中，是否可以確定不致於造成後方來車之危險，方能開始從原車道
    轉向。本件縱使如被告所稱，其已轉向靜止達二、三十秒，然肇事當時為晚間九
    時三十五分許，雖有路燈及路旁店家之光線，畢竟與白天之情況不能相比，而其
    車輛於轉向一半橫置或斜置於原車道期間，僅有車頭、車尾有車燈及方向燈顯示
    ，車身中間並無任何光線，且該自小客車依卷附照片及行車執照觀之，係屬深綠
    色，則在晚間橫置或斜置於原車道時，後方車輛並不容易判斷前方竟有一部汽車
    停在前方，更何況被告靜止期間長達二、三十秒，顯然對於後方來車造成嚴重之
    危險，至為灼然。而肇事當時天氣晴朗、雖為夜間但有照明光線等情，有卷附道
    路交通事故調查表(一)可按，且後方來車之車燈在前，就被告而言，注意後方有無
    來車之視距尚稱良好，復無不能注意之情事，詎被告竟未注意後方有無車輛行駛
    而來或未確定於其迴轉期間不會有車輛前來，即冒然迴轉，甚且橫置或斜置於原
    車道達二、三十秒之久，致由後方而來之告訴人機車閃避不及而撞上被告所駕自
    小客車，被告顯有過失甚明，其前揭所辯，尚非可採。據此，本件事證明確，被
    告犯行洵堪認定。至告訴人駕車是否超速，僅涉及其是否亦與有過失之情形，並
    不能因此阻卻被告過失責任之成立；另被告雖聲請傳喚證人姚文鈞證明當時伊並
    非突然迴轉等情，然本院認依被告所述，即便其係已靜止於路上等待轉入對向車
    道達二、三十秒，亦有前揭過失責任，故證人姚文鈞核無傳喚之必要，附此敘明
    。
三、核被告所為，係觸犯刑法第二百八十四條第一項前段之過失傷害罪，本院因認原
    審就上訴人即被告之上開犯行，引用前揭法條，量處拘役三十日，如易科罰金，
    以三百元折算一日，其認事用法均無違誤，量刑亦屬適當，應予維持，上訴意旨
    所執之前開理由，尚無足採，其上訴為無理由，應予駁回。
據上論斷，應依刑事訴訟法第四百五十五條之一第一項、第三項、第三百六十八條、
第三百七十三條，判決如主文。
本案經檢察官乙○○到庭執行職務。
中　　　華　　　民　　　國　　九十三　　年　　　八　　　月　　三十一　　日
                              臺灣板橋地方法院交通法庭
                                  審判長法  官 陳  財  旺
                                        法  官 李  幼  妃
                                        法  官 張  紹  省
右正本證明與原本無異。
不得上訴。
                                        書記官 周  雅  玲
中　　　華　　　民　　　國　　九十三　　年　　　八　  　月　　三十一　　日
附錄本案論罪科刑法條全文：
中華民國刑法第二百八十四條第一項
因過失傷害人者，處六月以下有期徒刑、拘役或五百元以下罰金，致重傷者，處一年
以下有期徒刑、拘役或五百元以下罰金。
